【裁判字號】    97,易,29
【裁判日期】    970620
【裁判案由】    詐欺等
【裁判全文】
福建金門地方法院刑事判決                97年度易字第29號
公  訴  人  福建金門地方法院檢察署檢察官
被      告  甲○○
上列被告因詐欺等案件，經檢察官提起公訴（96年度偵字第485
號），被告於準備程序中為有罪之陳述，經本院裁定進行簡式審
判程序，判決如下：
    主  文
甲○○共同連續意圖為自己不法之所有，以詐術使人將第三人之
物交付，處拘役伍拾日，減為拘役貳拾伍日，如易科罰金，以參
佰元即新臺幣玖佰元折算壹日。緩刑貳年。緩刑期間付保護管束
，並應於緩刑期間，向檢察官指定之公益團體、地方自治團體或
社區，提供貳佰肆拾小時之義務勞務。
    事實及理由
一、本案犯罪事實及證據部分均引用檢察官之起訴書如附件，其
    中：(1)、附表二編號21、34、55、124，均應剔除（見他字
    （一）卷第220、225、271、421頁，申報診察費項下金額均
    為0）；(2)、同表編號162之診察費申報金額欄，應由新臺幣
    （下同）300元更正為233元（見同卷第480頁）；(3)、本件
    詐欺取得之金額應由69,878元更正為60,324元（（69,878－
    300×5＋233）×0.00000000＝60,324，參本院卷第44、45
    頁筆錄）；(4)、證據清單編號16，偵卷出處應補充為自第51
    頁起至第89頁止。
二、論罪科刑：
（一）、按被告行為後，法律有變更者，適用行為時之法律。但
        行為後之法律有利於行為人者，適用最有利於行為人之
        法律，刑法第2條第1項定有明文。而適用最有利於行為
        人之法律，既曰法律，自較刑之範圍為廣，除法律有特
        別規定，應依其規定，或事關執行之緩刑宣告，或程序
        事項等規定，均應適用裁判時之修正後刑法規定外，其
        它仍應依刑法第2條第1項之規定為法律變更之比較適用
        。又關於易科罰金之折算標準，事涉行為人易刑折算標
        準金額之多寡，亦均屬修正後刑法第2條第1項所應比較
        適用法律之範圍。再者，比較適用法律時，應就罪刑有
        關之共犯、未遂犯、連續犯、牽連犯、結合犯，以及累
        犯加重、自首減輕暨其他法定加減原因（如身分加減）
        與加減例等一切情形，綜其全部之結果而為比較後，整
        體適用，不能割裂而分別適用有利益之條文，最高法院
        民國95年5月23日刑事庭第8次會議決議可資參照。
（二）、經查：被告行為後，刑法業於94年2月2日修正公布，並
        自95年7月1日起生效施行。修正前刑法第28條規定「二
        人以上共同實施犯罪之行為者，皆為正犯。」修正後刑
        法第28條規定「二人以上共同實行犯罪之行為者，皆為
        正犯。」剔除未參與犯罪實行行為之預備及陰謀共同正
        犯，於本件情形，無論修正前、後之規定，對被告無何
        有利或不利之情形。至於修正前刑法第55條、第56條關
        於牽連犯、連續犯之規定，均已修正刪除，則被告之犯
        行，因上開刪除而無法以牽連犯、連續犯論以一罪，應
        一罪一罰，經綜合比較新、舊法之結果，自以舊法之規
        定較有利於被告。又被告行為時，刑法第41條規定：「
        （第1項前段）犯最重本刑為5年以下有期徒刑以下之刑
        之罪，而受6個月以下有期徒刑或拘役之宣告，因身體
        、教育、職業、家庭之關係或其他正當事由，執行顯有
        困難者，得以1元以上3元以下折算1日，易科罰金。」
        行為後上開法文則修正為：「（第1項前段）犯最重本
        刑為5年以下有期徒刑以下之刑之罪，而受6個月以下有
        期徒刑或拘役之宣告者，得以新臺幣1,000元、2,000元
        或3,000元折算1日，易科罰金。」比較新舊法結果，以
        修正前規定，利於被告。
（三）、核被告所為，係犯刑法第216條、第215條之行使業務上
        登載不實文書罪及第339條第1項之詐欺取財罪。按共同
        正犯於其犯意聯絡範圍內，雖僅參與部分犯行之實施，
        仍應對其他共犯所分擔實施之全部犯罪行為負其責任，
        被告與「慈愛復健科診所」內真實姓名、年籍不詳之診
        所人員間有犯意聯絡及行為分擔，俱為共同正犯。被告
        業務上登載不實文書之低度行為，為行使業務上登載不
        實文書之高度行為所吸收，不另論罪。被告先後多次行
        使業務上登載不實文書、詐欺取財行為，時間緊接、方
        法相同，均各觸犯構成要件相同之罪名，顯皆係基於概
        括犯意反覆為之，為連續犯，應依修正前刑法第56條之
        規定，各以一罪論，並依法加重其刑。又所犯連續詐欺
        取財罪，與所犯連續行使業務上登載不實文書罪，有方
        法與結果之牽連關係，應依修正前刑法第55條牽連犯之
        規定，從一重之連續詐欺取財罪論處。
（四）、爰審酌被告犯罪之動機僅係出於貪念，且不法所得僅數
        萬元，業經中央健康保險局辦理追扣（見偵卷第51頁，
        該局臺北分局函文說明第四點）。又本件被告未親自診
        療卻虛偽申報稱係本人診療之部分，被告亦有指派該診
        所內合格之物理師（見他字（一）卷第47頁背面，醫事
        機構人員查詢單）為患童復健，且被告犯後態度堪稱良
        好，坦承犯行等一切情狀，以處如主文所示之刑為適當
        。又被告本件犯罪，時間在96年4月24日以前，合於中
        華民國九十六年罪犯減刑條例第2條第1項第3款減刑要
        件，依法減刑，並諭知易科罰金之標準，亦如主文所示
        。
（五）、末查，被告前未曾犯罪，有臺灣高等法院被告前案紀錄
        表1件在卷可稽。被告經此教訓，知所警惕，應無再犯
        之虞，本院認前開對其宣告之刑，以暫不執行為適當，
        依修正後刑法第74條第1項第1款、第2項第5款、第93條
        之規定，宣告緩刑2年，以啟自新，及為使其於緩刑期
        間內，隨時戒惕，督促其改過自新，並培養正確法治觀
        念，避免再犯，併予宣告緩刑期內付保護管束，並於緩
        刑期間內，應向檢察官指定之公益團體、地方自治團體
        或社區提供240小時之義務勞務，期能使被告於義務勞
        務過程及保護管束期間，確切明瞭其行為之不法。
據上論斷，依刑事訴訟法第273條之1第1項、第299條第1項前段
、第310條之2、第454條第2項，刑法第215條、第216條、第339
條第1項、第28條、第74條第1項第1款、第2項第5款、第93條第1
項第2款、修正前刑法第41條第1項前段、第55條、第56條，刑法
施行法第1條之1第1項、第2項前段，修正前罰金罰鍰提高標準條
例第2條，現行法規所定貨幣單位折算新臺幣條例第2條，中華民
國九十六年罪犯減刑條例第2條第1項第3款、第7條，判決如主文
。
本案經檢察官席時英到庭執行職務。
中    華    民    國    97    年    6    月     20    日
                  刑事庭  法  官    周美玲
上正本證明與原本無異。
如不服本判決，應於判決送達後10日內，向本院提出上訴狀（應
具理由並按對造人數提出繕本）。
中    華    民    國    97    年    6    月     20    日
                          書記官    陳鴻璋
附錄本案論罪科刑法條全文：
中華民國刑法第215條：
從事業務之人，明知為不實之事項，而登載於其業務上作成之文
書，足以生損害於公眾或他人者，處3年以下有期徒刑、拘役或5
百元以下罰金。
中華民國刑法第216條：
行使第210條至第215條之文書者，依偽造、變造文書或登載不實
事項或使登載不實事項之規定處斷。
中華民國刑法第339條：
意圖為自己或第三人不法之所有，以詐術使人將本人或第三人之
物交付者，處5年以下有期徒刑、拘役或科或併科1千元以下罰金
。
以前項方法得財產上不法之利益或使第三人得之者，亦同。
前二項之未遂犯罰之。
附件：起訴書1件。


司法院資訊處製作；財團法人民間司法改革基金會備份。
